臺灣高雄地方法院民事簡易判決
110年度雄簡字第2114號
原      告  呂進興  


訴訟代理人  孫志鴻律師
被      告  沈有財  
上列當事人間確認本票債權不存在事件，本院於民國111年6月28
日言詞辯論終結，判決如下：
    主      文
一、確認被告執有如附表所示之本票債權及臺灣高雄地方法院95
    年執字第17863號債權憑證之債權不存在。
二、訴訟費用由被告負擔。
    事實及理由
一、原告主張：被告持發票人為原告，發票日為民國94年6月17
    日、到期日94年6月30日，票據號碼272451號，票面金額新
    臺幣（下同)200萬元之本票一紙(下稱系爭本票，如附表)，
    聲請本院94年票字第30759號本票裁定准予強制執行，聲請
    本院95年執字第17863號強制執行無效果而核發債權憑證；
    再於110年7月間聲請扣押原告於第三人之薪資債權。系爭本
    票並非原告簽發，係原告父親呂展銘偽造原告名義而簽發，
    並已清償部分款項，原告否認與被告間有本票債權存在。聲
    明確認被告執有系爭本票乙紙及本院95年執字第17863號債
    權憑證之債權不存在。
二、被告則以：系爭本票是原告父親呂展銘因為向被告借款600 
    萬元交付，有切結書及證明，被告不知何人簽發系爭本票，
    當時係由原告父親拿已經填載完整之系爭本票交付被告，依
    民法第103條規定係有效無疑，被告並不認識原告或其父親
    ，是許建同介紹而向被告借款，原告因其父亡故在死無對證
    之下提起本件訴訟，有違誠信原則等語。聲明：原告之訴駁
    回。
三、本院的判斷：
　㈠按在票據上簽名者，依票上所載文義負責，票據法第5 條固
    定有明文，惟票據債務人應依票據文義負責，以該債務人在
    票據上簽名或蓋章為前提，且票據為無因證券，僅就票據作
    成前之債務關係，無庸證明其原因而已，至該票據本身是否
    真實，即是否為發票人所作成，仍應由執票人負舉證之責（
    最高法院65年台上字第2030號、50年台上字第1659號判例意
    旨參照）。故發票人主張本票係偽造，對執票人提起確認本
    票係偽造或本票債權不存在之訴者，應由執票人就本票為真
    正之事實，先負舉證責任（最高法院100 年度台簡抗字第19
    號裁定意旨參照）。
　㈡證人許建同到庭證稱「...我帶呂老闆(即原告父親)去跟被告
    借款300萬元，都是拿現金...」「書立切結書當時只有我跟
    呂建銘在場，沒有其他人在場，...呂建銘拿切結書來給我
    的時候，我有詢問呂進興為何沒有一起來，呂建銘說呂進興
    在外工作無法一起來，他有打手機給呂進興，我隱隱約約聽
    到呂進興跟呂建銘說：爸這件事就你處理就好了」(卷第113
    頁背面)，固證稱呂建銘有打手機給原告確認，惟衡情，手
    機中究係何人之對話證人並無法確認，況可以聽見手機中對
    話內容亦不合理，再參以簽發系爭本票及切結書之日期為94
    年6月間，距今已逾17年，證人竟至今日仍能明確記憶，
　　所為證述並不合理，參以證人與被告姻親關係(被告為證人
    配偶哥哥，為證人所自陳)，是不能僅以證人之證詞即證明
    原告有同意或授權呂建銘代為簽發系爭本票。
　㈢又被告雖提出切結書(卷第57頁)抗辯原告已同意立本票，惟
    亦未能證明切結書確實為原告本人書立，被告此部分抗辯亦
    無理由；參以呂展銘(即呂建銘)亦於本院99年審訴1948號準
    備程序(即100年訴字第144號被告請求春票清償債務事件)證
    稱其簽發系爭本票時原告確實不知情(上開卷內99年12月2日
    筆錄)，原告主張系爭本票非其本人簽發而係他人偽簽，即
    有理由。
　㈣被告持系爭本票聲請裁定准予強制執行之裁定送達，亦於95
    年1月19日由原告父親呂建銘代簽收，有送達證書可參；另
    被告於98年3月17日持系爭本票(95年執字第17863號債權憑
    證)聲請對原告強制執行，亦於聲請狀即自行填載「債務人
    現無財產，請再發給債權憑證」，有98年司執字第25830號
    卷可憑；另被告再於101年8月16日持95年執字第17863號債
    權憑證聲請對原告強制執行，亦於聲請狀即自行填載「債務
    人現無財產，請再發給債權憑證」，有101年司執字第11631
    4號卷可憑；是並無任何證據證明原告有授權或同意呂建銘
    代為簽發系爭本票，且因被告未證明曾對原告聲請強制執行
    或請求給付票款，原告迄今方提起確認本票債權不存在之訴
    ，亦難認有何違反誠信原則可言；被告既未能舉證證明原告
    同意或授權呂建銘簽發系爭本票，抗辯依民法第103條規定
    本票為有效，即無理由。
四、綜上所述，被告未能舉證證明系爭本票為原告簽發或原告同
    意或授權他人簽發，原告訴請系爭本票及本95年執字第1786
    3號債權憑證之債權不存在，即有理由，應予准許。
五、本件事證已臻明確，兩造間其餘主張舉證併所提證據，經本
    院審酌認與判決之結果不生影響，不再一一論列，附此說明
    。
六、結論：本件原告之訴為有理由。判決如主文。訴訟費用由敗
    訴之被告負擔。　　
中　　華　　民　　國　　111 　年　　7 　　月　　12　　日
          　　　　高雄簡易庭  法　　官    林玉心
以上正本係照原本作成。
如不服本判決，應於送達後20日內，向本院提出上訴狀並表明上
訴理由，如於本判決宣示後送達前提起上訴者，應於判決送達後
20日內補提上訴理由書（須附繕本）。
中　　華　　民　　國　　111 　年　　7 　　月　　12　　日
                              書 記 官    李月君
附表：
編號 票載發票人 發票日 到期日 票面金額（新臺幣） 受款人 票據號碼 1 呂進興 94 年6 月17日 94年6  月30日 2,000,000元 未載 CH272451